【裁判字號】    92,交上訴,5
【裁判日期】    920306
【裁判案由】    公共危險
【裁判全文】
臺灣高等法院高雄分院刑事判決                      九十二年度交上訴字第五號
    上  訴  人  乙○○
    即  自訴人
    被      告  甲○○
右上訴人因被告公共危險案件，不服臺灣高雄地方法院九十一年度交自字第一四號中
華民國九十一年十一月二十六日第一審判決，提起上訴，本院判決如左：
      主  文
上訴駁回。
    理  由
一、自訴意旨略以：被告甲○○係鼎運通運股份有限公司之大貨車司機，於民國九十
    年五月二十六日二十一時二十五分許，駕駛曳引車，沿高雄市○○路由南向北方
    向行駛，途經該路與中安路設有燈號管制之岔路口欲右轉，竟未遵守交通號誌之
    指示，於綠燈禁止右轉時，違規右轉，適有被害人郭信南所騎乘重機車同向自後
    駛至，因被告甲○○突然右轉，致閃避不及，攔腰撞上被告甲○○駕駛之曳引車
    到地，受有胸骨骨折，氣胸傷害送醫不治而死亡（此部分由原審法院另案審理中
    ），被告甲○○於案發之後，非但未立即停車對被害人加以救護，反而加速逃離
    現場，因被告甲○○肇事時，被害人之機車卡在被告所駕駛之曳引車後輪下，並
    在地上拖行達百公尺而摩擦起火，經路人示警阻止後，始將被告攔下，因認被告
    甲○○涉有刑法第一百八十五條之四駕駛動力交通工具肇事致人死傷逃逸罪嫌云
    云。
二、本件自訴人認被告甲○○涉有前述肇事逃逸罪嫌，無非係以被告肇事後，將被害
    人郭信南之機車拖行達百公尺欲逃逸，嗣經路人示警後始停車等情為論據；經訊
    據被告堅決否認有何肇事逃逸之犯行，辯稱：當時我是從中山路要右轉中安路，
    被害人郭信南騎機車撞到我車後方，但我沒有聽到擦撞聲，只是覺得車子怪怪的
    ，後來看到旁邊檳榔攤指著我，才將車子停在路肩機車道旁，並非故意要逃逸等
    語。
三、按犯罪事實應依證據認定之，無證據不得推定其犯罪事實；又不能證明被告犯罪
    者，應諭知無罪之判決，刑事訴訟法第一百五十四條、第三百零一條第一項前段
    分別定有明文。又認定不利於被告之事實，須依積極證據，苟積極證據不足為不
    利於被告事實之認定時，即應為有利於被告之認定，更不必有何有利之證據，最
    高法院三十年上字第八一六號著有判例；而刑法第一百八十五條之四規定：「駕
    駛動力交通工具肇事，致人死傷而逃逸者，處六月以上五年以下有期徒刑。」，
    其立法意旨，係在處罰明知肇事致人死傷而未盡救護之責及企圖脫免責任之人，
    則行為人如欲論以該條罪責，必須(1)行為人客觀上有駕駛動力交通工具肇事，致
    人死傷而未留在現場處理即離去之行為；(2)行為人主觀上對其駕駛動力交通工具
    肇事致人死傷之事實有所認知或合理之懷疑；經查：
（一）本件據現場目擊證人孫順德於原審證稱：「當日我是開在被告的正後方，開到
      中山路要右轉中安路時，中山路要紅燈我們才可以右轉，我們到時紅燈已經亮
      了，我們就右轉，被害人車速過快，有稍微往中安路方向閃躲，可是還是沒有
      辦法停住，就撞到被告車後面的板架，被害人的機車是卡在被告車後面板架的
      前輪，被害人是直接倒地，機車有往前拖行，之後機車就著火，我在車上有聽
      到碰撞聲，因為我在車內所以不是聽的很大聲，被告把車子開到機車道」「被
      告下車後，我也馬上下車，被告就馬上去看傷者，並叫我打電話叫救護車」等
      語（見原審卷第十八頁），佐以證人即到場處理之警員李耀宏證稱：「（在現
      場的時候，肇事者是否有提到他後面的司機可以作證？）印象中他有提到」等
      語（見原審法院九十年度交訴字第一六一號九十一年七月四日訊問筆錄），足
      徵證人孫順德當時應確有在現場，否則被告應不會立即向員警表明有證人可以
      作證，是證人孫順德之證詞，應可採信，是本件車禍發生後，被告確有委託證
      人孫順德打電話救助被害人，應無肇事逃逸情事。另據高雄市政府警察局前鎮
      分局九十年十二月三十一日高市警前分刑字第二０七八六號函謂：「有關查明
      本轄九十年五月二十六日二十一時二十五分死亡車禍報案人乙案，經查報案人
      為肇事者甲○○本人」等語，依上開函文及證人孫順德之證詞，既然被告當時
      有主動報案，並有委請證人孫順德打電話報警，實難認被告甲○○有肇事逃逸
      之故意。
（二）至自訴人所指被告肇事後，係因被害人之機車卡在被告駕駛之曳引車後輪下，
      至車輪無法越過該機車，而在地下拖行達百公尺，並因摩擦起火，被告始停車
      ，而認被告應有肇事逃逸之行為及故意云云。然被告所駕駛之車輛係曳引車，
      屬車身較長之車輛，且被告當時右轉後係行駛於中安路快車道上，縱認被告當
      時已知悉發生車禍，然肇事路段為車流量相當大之路段且當時亦非離峰交通之
      時間，被告所駕駛之車輛為大型車輛又係行駛於快車道上，其為免妨礙交通，
      而將車輛行駛至中安路慢車道上停住，尚合情理，故難以被告未即時停車，即
      認被告有肇事逃逸之故意。
（三）又若被告肇事後有意加速逃逸，豈會於路人示警後隨即停車並救助被害人，顯
      見被告雖感覺到車子發生碰撞，但不知碰撞之原因，亦未發現有人受傷，否則
      若知悉有人倒地不起，在有意逃免責任下，當不會停車查看，且會加速逃逸，
      是主觀上被告應未認知其駕駛動力交通工具肇事致人死傷之事實，揆諸前開說
      明，被告應無肇事逃逸之犯行甚明。此外，復查無其他積極證據足證被告有何
      犯行，要屬不能證明其犯罪，
四、原審因而為被告甲○○無罪之諭知，經核尚無不合，自訴人上訴意旨，仍執陳詞
    ，指摘原判決不當，並無理由，應予駁回。。
據上論結，應依刑事訴訟法第三百六十八條，判決如主文。
中    華    民    國      九十二      年      三      月     六   日
                              臺灣高等法院高雄分院刑事第七庭
                                  審判長法官  李春昌
                                        法官  莊飛宗
                                        法官  黃憲文
右正本證明與原本無異。
如不服本判決應於收受本判決後十日內向本院提出上訴書狀，其未述上訴理由者，
並得於提起上訴後十日內向本院補提理由書狀（均須按他造當事人之人數附繕本)「
切勿逕送上級法院」。
                                      書記官  黃英彥
中    華    民    國      九十二      年      三      月     六   日


司法院資訊處製作；財團法人民間司法改革基金會備份。
